臺灣高雄地方法院民事裁定
109年度消債更字第372號
聲  請  人  邱吉芳（原名：邱元柄）
0000000000000000

0000000000000000

上列當事人因消費者債務清理事件聲請更生，本院裁定如下：
    主  文
聲請人邱吉芳（原名：邱元柄）自中華民國一一○年二月二日下
午四時起開始更生程序。
命司法事務官進行本件更生程序。
    理  由
一、聲請意旨略以：伊無力清償債務，曾於民國109年9月3日向
    本院聲請調解債務清償方案，惟調解不成立。又伊未經法院
    裁定開始清算程序或宣告破產，爰聲請更生等語。
二、按債務人不能清償債務或有不能清償之虞者，得依本條例所
    定更生或清算程序，清理其債務。債務人無擔保或無優先權
    之本金及利息債務總額未逾新臺幣（下同）12,000,000元者
    ，於法院裁定開始清算程序或宣告破產前，得向法院聲請更
    生。法院開始更生程序之裁定，應載明其年、月、日、時，
    並即時發生效力。法院裁定開始更生或清算程序後，得命司
    法事務官進行更生或清算程序，必要時得選任律師、會計師
    或其他適當之自然人或法人一人為監督人或管理人。消費者
    債務清理條例（下稱消債條例）第3條、第42條第1項、第45
    條第1項及第16條第1項分別定有明文。
三、經查：
  ㈠聲請人前於109年9月3日向本院聲請調解債務清償方案，經本
    院109年度司消債調字第511號受理，債權人華南銀行於109
    年9月23日調解期日未到場，經司法事務官諭知無再行調解
    實益，調解不成立，聲請人再於109年9月28日具狀聲請更生
    等情，業經本院調閱上開調解卷宗核閱無訛，並有調解程序
    筆錄可參（見司消債調卷第45頁），依消費者債務清理條例
    施行細則第44條之3規定，聲請人於前置調解不成立後聲請
    更生，應屬合法。
  ㈡次查，聲請人於107年及108年度申報所得各為231,777元、33
    0,575元（均為薪資所得），名下無財產，勞工保險自107年
    4月1日起投保於佳得人力資源顧問股份有限公司，投保薪資
    為33,300元，另有新光人壽2張保單解約金共32,749元（其
    中1張保單已扣除質借本金81,354元及利息10,257元、另1張
    保單尚有未到期保費552元，並曾於108年1月、108年11月及
    109年9月各領取醫療保險金20,000元）。又聲請人任職佳得
    人力資源顧問股份有限公司，據佳得人力資源顧問公司函覆
    之薪資表所載，107年10月至109年9月每月應領薪資為21,65
    3元至39,381元不等，合計730,962元，平均每月為30,457元
    （計算式：730,962÷24＝30,457，小數點以下四捨五入；下
    同），未領取社會局補助，98年間離婚、無子女等情，有財
    產及收入狀況說明書（司消債調卷第3至7頁）、財團法人金
    融聯合徵信中心前置協商專用債權人清冊（本案卷第12至13
    頁）、財政部高雄國稅局107年及108年度綜合所得稅各類所
    得資料清單及總歸戶財產查詢清單（司消債調卷第15頁、本
    案卷第82至83頁）、債權人清冊（本案卷第5至7頁）、勞工
    保險被保險人投保資料表（本案卷第9頁）、信用報告（本
    案卷第15頁、本案卷第45頁）、高雄市政府社會局社會福利
    資訊料查詢表（本案卷第29至31頁）、薪資表暨人事資料表
    （本案卷第32至35頁）、戶籍謄本（本案卷第41頁）、存摺
    （本案卷第47至54頁）、在職證明書（本案卷第68頁）、商
    業保險投保資料查詢結果表（本案卷第79頁）、新光人壽保
    險股份有限公司陳報狀（本案卷第106頁）在卷可參。故本
    院審酌上情，認為核算聲請人目前償債能力之基礎以其聲請
    前兩年內平均每月薪資30,457元為基準。
  ㈢關於聲請人個人日常必要支出部分，聲請人陳稱戶籍地六龜
    區與工作地點有相當距離，乃租屋居住，每月房租3,500元
    ，未領取租金補助，有房屋租賃契約書、房租收付款明細欄
    及高雄市政府都市發展局函在卷可稽（本案卷第80至81頁、
    本案卷第113頁、本案卷第115頁）。按債務人必要生活費用
    ，以最近一年衛生福利部或直轄市政府所公告當地區每人每
    月最低生活費一點二倍定之，消債條例第64條之2第1項定有
    明文。本院參酌衛福部社會司所公告110年度高雄市最低生
    活費標準為13,341元。又該最低生活費用之標準，係照當地
    最近1年平均每人消費支出60％，依其基準之家庭收支調查報
    告調查表格式所示有關經常性支出之調查項目，其原即包括
    利息支出、食品、衣著、房租及水費、電費、醫療保健、交
    通、娛樂、教育等基本生活需求。本院認在聲請人並無特殊
    需求，應以此最低生活費之1.2倍即16,009元認係其個人必
    要生活費用。
  ㈣至扶養費支出部分，聲請人主張扶養母親，每月扶養費2,500
    元。按直系血親相互間，互負扶養之義務，民法第1114條第
    1款定有明文。查聲請人母親邱廖文慧為40年生，107年及10
    8年度申報所得均為0元，名下有位於高雄市六龜區之2房4地
    （房地持分均為全部，現值共6,827,980元）及1部汽車，原
    每月領取老農津貼7,256元，109年1月起為每月7,550元，未
    領取社會局補助等情，有戶籍謄本、所得資料及財產查詢清
    單、存摺、稅務電子閘門財產所得調件明細表、勞動部勞工
    保險局函、高雄市政府社會局社會福利資訊料查詢表附卷可
    憑（本案卷第42頁、本案卷第55至67頁、本案卷第84至85頁
    、本案卷第98至102頁、本案卷第105頁）。本院認聲請人之
    母親名下房地僅供自住（參本案卷第39頁），就領取年金不
    足部分仍有受扶養之必要，扶養費用數額部分，按受扶養者
    之必要生活費用，準用第1項規定計算基準數額，並依債務
    人依法應負擔扶養義務之比例認定之，消債條例第64條之2
    第2項亦有明定；又因聲請人陳稱母親名下房屋無房貸（參
    本案卷第39頁），是應自其必要生活費用中扣除相當於房租
    支出所佔比例（110年度高雄市每人每月不含房屋支出之必
    要生活費12,109元），再扣除所領取之老農津貼7,550元，
    由聲請人與另2名扶養義務人（參卷第頁家族系統表）共同
    分擔後，以每人1,520元【計算式：（12,109－7,550）÷3＝1,
    520】為度，聲請人主張逾上開核算數額部分，難認可採。
  ㈤綜上所述，以聲請人現每月收入30,457元為其償債能力基準
    ，扣除個人必要生活費16,009元及扶養費1,520元後，餘12,
    928元，而聲請人目前負債總額為1,157,497元（參司消債調
    卷第30頁以下，包含：華南銀行、宜泰資產公司、杜拜資產
    公司、合作金庫資產公司），扣除新光人壽保險解約金32,7
    49元，以聲請人每月所餘按月攤還結果，如不計利息，需約
    7年【計算式：（1,157,497－32,749）÷12,928÷12≒7.3】始
    能清償完畢，如加計利息負擔，其還款年限顯然更長，應認
    其已不能清償債務。此外，聲請人無擔保或無優先權之債務
    總額未逾12,000,000元，且無消債條例第6條第3項、第8條
    或第46條各款所定駁回更生聲請之事由存在，則聲請人聲請
    更生為有理由，應予准許，爰命司法事務官進行本件更生程
    序。
四、依消債條例第11條第1項、第45條第1項，裁定如主文。
中　　華　　民　　國　　110 　年　　2 　　月　　2 　　日
                  民事庭　法　官  　賴寶合
以上正本係照原本作成。
本裁定不得抗告。
中　　華　　民　　國　　110 　年　　2 　　月　　2 　　日
                          書記官    胡美儀